臺灣高等法院刑事判決
109年度上訴字第1929號
上  訴  人  
即  自訴人  徐元城  住○○市○○區○○街000巷0弄0○0號0                       樓                          
被      告  臺北高等行政法院第八庭審判長劉鑫楨
上列上訴人即自訴人因被告瀆職案件，不服臺灣臺北地方法院10
9年度審自字第10號，中華民國109年5月6日第一審判決，提起上
訴，本院判決如下：
    主  文
上訴駁回。
    理  由
一、按第二審法院認為上訴有不合法律上之程式者，應以判決駁
    回之，但其不合法律上之程式可補正者，應定期間先命補正
    ，刑事訴訟法第367條定有明文。又犯罪之被害人得提起自
    訴，而自訴之提起應委任律師行之；自訴人應委任代理人到
    場，代理人應選任律師充之，刑事訴訟法第319條第1項前段
    、第2項、第37條第1項前段、第2項分別定有明文，此為自
    訴強制律師代理制度之規定。此項關於第一審審判之規定，
    依刑事訴訟法第364條規定，亦為第二審所準用。又刑事訴
    訟法第367條之判決及對於原審諭知管轄錯誤、免訴或不受
    理之判決上訴時，第二審法院認其為無理由而駁回上訴，或
    認為有理由而發回該案件之判決，得不經言詞辯論為之，刑
    事訴訟法第372條亦定有明文。
二、經查：
  ㈠按民國92年2月6日修正之刑事訴訟法第319條第2項規定：「
    前項自訴之提起，應委任律師行之」改採強制律師代理之自
    訴制度，其立法目的係用以限制濫訴及提高自訴品質，並合
    理分配使用司法資源。依此，提起自訴應委任律師行之，此
    係提起自訴之法定必備程式要件，要無例外。又鑒於我國刑
    事訴訟制度已採行「改良式當事人進行主義」原則，自訴人
    就自訴之事實，與檢察官就其起訴之公訴事實，均負有實質
    之舉證責任，若任由無相當法律知識之被害人自行提起自訴
    ，恐無法妥適為法律上之舉證及主張，對於訴訟程序之進行
    及訴訟制度之建立均非有益，此乃刑事訴訟法第319條第2項
    修正改採自訴強制律師代理制度之本旨。又犯罪之被害人，
    得向檢察官提起告訴，刑事訴訟法第232條、228條亦定有明
    文，上訴人如不願委任律師提出自訴，自可依法提起告訴。
    自訴人既捨告訴之途徑，而選擇使用自訴制度，即應遵守刑
    事訴訟法所定自訴之程式規定。
　㈡又自訴人於109年5月15日提起上訴時，未委任律師為自訴代
    理人，有自訴人上訴狀在卷可稽（見本院卷第39頁），程序
    即有未備。本院於109年6月5日裁定命應於裁定送達後7日內
    補正委任律師為代理人，該裁定於109年6月15日依自訴人陳
    報之新北市○○區○○街000巷0弄0○0號2樓之住所送達，因未獲
    會晤本人或其同居人、受僱人，乃將之寄存於新北市政府警
    察局板橋分局沙崙派出所，自訴人並已於109年6月15日親自
    前往該派出所領取，有上開刑事裁定書、送達證書、本院公
    務電話查詢記錄表等附卷可稽（見本院卷第87、97、99頁）
    。詎自訴人迄今仍未補正並委任律師為代理人，自違背上開
    法律程序，上訴即屬不合法，應以判決駁回，並不經言詞辯
    論為之。
據上論斷，應依刑事訴訟法第367條、第372條，判決如主文。
中　　華　　民　　國　　109  　年　　6 　 月　　30　　日
                  刑事第二十五庭審判長法　官  宋松璟
                                      法　官  文家倩
                                      法　官  黃翰義 
以上正本證明與原本無異。
如不服本判決，應於收受送達後20日內向本院提出上訴書狀，其
未敘述上訴之理由者並得於提起上訴後20日內向本院補提理由書
（均須按他造當事人之人數附繕本）「切勿逕送上級法院」。
                                       書記官  賴又瑄
中　　華　　民　　國　　109 　年　　7 　　月　　1 　　日